【裁判字號】    88,訴,506
【裁判日期】    890919
【裁判案由】    侵權行為損害賠償
【裁判全文】
臺灣苗栗地方法院民事判決  八十八年度訴字第五○六號
    原      告  乙○○
                甲○○
    右  二  人
    訴訟代理人  王勝和律師  住苗栗縣竹南鎮○市路○段七十號
    被      告  丙○○  住苗栗.
    訴訟代理人  丁○○  住苗栗.
右當事人間請求侵權行為損害賠償事件，本院判決如左：
    主      文
被告應給付原告乙○○、甲○○各新臺幣伍拾萬元，及均自民國八十八年八月十八日
起至清償日止，按年息百分之五計算之利息。
訴訟費用由被告負擔。
本判決於原告分別以新臺幣捌萬肆仟元為被告預供擔保後，得假執行。
    事      實
甲、原告方面：
一、聲明：除供擔保金額外，餘如主文所示。
二、陳述：
    （一）被告於民國（下同）八十七年十月十一日十六時五十五分許，駕駛車號Ｌ
          Ｗ─九八一二號自用小客車搭載原告，沿台一線省道由北往南方向（由苗
          栗縣頭份鎮往後龍鎮方向）行駛，途經該省道北上一○八公里七十公尺處
          彎道，原須注意該路段行車速率限制為時速七十公里，應依規定之速限行
          車，且車輛於行經彎道處，應減速慢行，而依當時情形，並無不能注意之
          情事，竟疏未注意減速，猶以時速一百餘公里之高速通行上開彎道，終至
          失事闖入北上外側車道，不慎撞及對向由訴外人翁信雄所駕駛之車號Ｈ２
          ─七六二一號自用小客車，致使被告車內乘員張清鈞傷重不治死亡。又被
          告因過失致人於死案件，業經鈞院刑事庭以八十八年度交訴字第三五號及
          台灣高等法院台中分院刑事庭以八十八年度交上字第二八○二號判處有期
          徒刑一年十月確定在案。
    （二）被告過失致被害人張清鈞死亡，而原告為張清鈞之父、母，爰依侵權行為
          之法律關係，訴請被告負損害賠償責任，茲將本件死亡事件所造成原告損
          害分敘如次：
        1.殯葬費部分：
          原告乙○○主張支出殯葬費用共新台幣（下同）三十二萬五千三百六十元
          ，計誦經費二日夜八萬元、做七誦經七次一萬四千元、骨罐二萬三千元、
          棺木二萬元、靈車四千五百元、冰庫稅四千元、抬柩員七千二百元、布帆
          五千六百元、祭壇九千元、收柩儀三千元、化妝二千元、庫錢六千元、往
          生錢二千元、銀紙壽金一千五百元、祭品、水果、牲儀、鮮花一萬五千八
          百元、雜品三千二百六十元、訃聞一千二百元、安骨費十萬元。
        2.扶養費部分：
          原告乙○○、甲○○分別於三十三年四月十九日、四十六年十月十二日出
          生，於被害人張清鈞死亡時之年齡分別為五十四歲、四十一歲，依八十五
          年台灣地區居民平均餘命表所示，分別尚有二十二年、三十八年壽命，則
          按被害人張清鈞死亡時有扶養能力，能負擔扶養義務時起算，原告金、李
          洪嬌各有二十二年、三十八年可受扶養，按八十八年度每年扶養親屬寬減
          額七萬二千元為標準計算，依霍夫曼計算法扣除中間，所得請求扶養費損
          害賠償分別為一百零八萬七千二百元及一百五十八萬一千八百四十元，請
          求權人有二個子女，故被害人張清鈞應負擔之扶養義務為三分之一（按配
          偶互負扶養義務，故扶養義務人為三人），即原告乙○○三十六二千四百
          元，原告甲○○五十二萬七千二百八十元。
        3.精神慰撫金部分：
          被害人張清均為原告之長子，聰明乖巧，八十八年一月甫自軍中退役，原
          期許其將來有所就，驟然天人永隔，白髮送黑髮，意外喪子，悲痛逾恆，
          爰請求被告給付原告乙○○、甲○○各一百萬元之慰撫金。
三、證據：提出相驗屍體證明書影本一紙、收據影本三紙、台灣省簡易生命表影本一
    紙、安骨證書影本一紙、戶籍謄本一件為證。
乙、被告方面：
一、聲明：
    （一）原告之訴駁回。
    （二）訴訟費用由原告負擔。
二、陳述：
    被告無清償能力。
丙、本院依職權調閱本院八十八年度交訴字第三五號、台灣高等法院台中分院八十八
    年度交上易字第二八○二號刑事卷宗。
    理      由
甲、程序部分：
    原告起訴時聲明被告應各給付原告乙○○一百六十八萬七千七百六十元及原告甲
    ○○一百五十二萬七千二百八十元，及均自起訴狀繕本送達之翌日起至清償日止
    ，按年息百分之五計算之利息；嗣原告縮減應受判決事項之聲明為，被告應給付
    原告乙○○、甲○○各五十萬元，及均自起訴狀繕本送達之翌日起至清償日止，
    按年息百分之五計算之利息，核與民事訴訟法第二百五十五條第一項第三款規定
    相符，應予准許，先予敘明。
乙、實體部分：
一、查本件原告主張被告於八十七年十月十一日十六時五十五分許，駕駛車牌號碼Ｌ
    Ｗ─九八一二號自用小客車，沿台一線省道由北往南方向行駛，途經省道北上一
    ○八公里七十公尺處彎道，原須注意該路段行車速率限制為時速七十公里，應依
    規定之速限行車，且車輛於行經彎道處，應減速慢行，而依當時情形，並無不能
    注意之情事，竟疏未注意減速，猶以時速一百餘公里之高速通行上開彎道，終至
    失控闖入北上外側車道，而撞及對向由訴外人翁信雄所駕駛之車牌號碼Ｈ２─七
    六二一號自用小客車，致被告車內乘員張清均傷重不治死亡，又原告各為張清鈞
    之父、母之事實，業據提出與所述相符之相驗屍體證明書影本及戶籍謄本等件為
    證，且為被告所不爭執，而被告所涉過失致死行為，亦經本院刑事庭以八十八年
    度交訴字第三五號及台灣高等法院台中分院刑事庭以八十八年度交上易字第二八
    ○二號判處有期徒刑一年十月確定在案，此經本院調取前開刑事卷宗查明屬實，
    自堪信原告之主張為真實。
二、按行車速度，應依標誌之規定，道路交通安全規則第九十三條著有明文；且車輛
    行經彎道處，應減速慢行，俾免失控，亦為一般駕駛人所應知。經查，被告於前
    揭時、地駕車自應注意及此，而依當時天候為晴，日間自然光線，路面無缺陷亦
    無障礙物等情，顯亦無不能注意之情事，詎其竟於彎道疏未減速慢行，致在上址
    肇事，致被害人張清鈞傷重不治死亡，則被告自難辭其過失之責，而其過失行為
    與被害人張清均死亡間，具有相當因果關係，堪以認定。
三、次按「因故意過失，不法侵害他人之權利者，負損害賠償責任。」民法第一百八
    十四條第一項前段定有明文。又「不法侵害他人致死者，對於支出殯葬費之人，
    亦應負損害賠償責任。」、「被害人對於第三人負有法定扶養義務者，加害人對
    於該第三人亦應負損害賠償責任。」；「不法侵害他人致死者，被害人之父、母
    、子、女及配偶，雖非財產上之損害，亦得請求賠償相當之金額。」民法第一百
    九十二條第一項、第二項、第一百九十四條亦分別定有明文。本件被告不法侵害
    被害人張清鈞致死之行為，既經認定，則原告依上開法條規定，請求被告負賠償
    責任，自無不合。茲就原告得請求之賠償項目及金額審酌如次：
    （一）殯葬費部分：
          原告乙○○主張為被害人張清鈞支出之殯葬費有：誦經費二日夜八萬元、
          做七誦經七次一萬四千元、骨罐二萬三千元、棺木二萬元、靈車四千五百
          元、冰庫稅四千元、抬柩員七千二百元、布帆五千六百元、祭壇九千元、
          收柩儀三千元、化妝二千元、庫錢六千元、往生錢二千元、銀紙壽金一千
          五百元、祭品、水果、牲儀、鮮花一萬五千八百元、雜品三千二百六十元
          、訃聞一千二百元、安骨費十萬元，有免用發票收據影本三紙為證，被告
          對上開收據之真正並不爭執，堪信原告乙○○有支出上開殯葬，惟除其中
          收柩儀三千元、庫錢六千元、往生錢二千元、樂隊一萬三千元、雜品三千
          二百六十元非屬喪葬及禮俗上所必需支出之花費，應予剔除外，原告張金
          藏得請求之殯葬費共二十九萬八千一百元。
    （二）扶養費部分：
          按直系血親相互間、夫妻相互間均互負扶養義務，負扶養義務者有數人而
          其親等同一時應各依其經濟能力分擔義務，受扶養權利者為直系血親尊親
          屬時，其扶養權利不以無謀生能力為必要，分別為民法第一千一百十四條
          第一款、第一千一百十六條之一、第一千一百十七條所明定，惟仍受「不
          能維持生活」之限制（最高法院六十二年十月十六日六十二年度第二次民
          庭庭推總會決議意旨參照）。經查，原告乙○○係三十三年四月十九日生
          ，原告甲○○係四十六年十月十二日生，於張清鈞死亡時分別年僅五十四
          歲及四十一歲，現以打零工維生，業據原告陳述在卷，且依其體力及目前
          狀況，尚難認有不能維持生活之情形，參酌勞動基準法第五十四條年滿六
          十歲得強制退休之規定，應認原告二人於年滿六十歲始有請求張清鈞扶養
          之權利，而依內政部編印八十七年度台閩地區簡易生命表之統計，男性六
          十歲者，其平均餘命為十八點四七年，女性六十歲者，其平均餘命為二十
          一點三年，依此計算，原告乙○○可受其子張清鈞扶養十八點四七年，原
          告甲○○可受其子張清鈞扶養二十一點三年，本院斟酌原告二人之身分、
          地位及一般國民生活水準等一切情狀，認原告主張以八十八年度綜合所得
          稅扶養親屬寬減額每人每年七萬二千元計算扶養費，洵無不當；又原告尚
          育有一女張琡娟（六十八年五月十七日生）一人，有戶籍謄本附卷可按，
          依前揭規定，原告二人間互負扶養，其女張琡娟亦有扶養原告二人之義務
          ，是被害人張清鈞對原告二人應負擔之扶養義務應為三分之一，依年別單
          利百分之五複式霍夫曼係數表計算法計算，扣除中間利息後，原告乙○○
          得一次請求被告賠償之扶養費應為三十萬二千四百七十八元【其計算式為
          ：72000（年扶養費）×12.00000000（十八年之霍夫曼係數）÷3＝30247
           8，小數點以下四捨五入】，原告甲○○得一次請求被告賠償之扶養費應
          為三十三萬八千四百九十三元【其計算式為：72000（年扶養費）×14.00
          000000（二十一年之霍夫曼係數）÷3＝338493，小數點以下四捨五入】
          。
    （三）慰撫金部分：
          原告請求被告給付原告慰撫金各一百萬元，本院斟酌被害人張清鈞係六十
          六年四月三日生，於死亡時尚未滿二十二歲，為家中獨子，原告喪失獨子
          ，身處白髮人送黑髮人之境，其心理受創甚深等情，及被告對原告實施侵
          權行為之態樣，認原告可請求為慰撫金各為五十萬元，始與原告身心受創
          之程度相當。
    綜上所述，原告乙○○得請求被告賠償之金額計一百十萬零五百七十八元，原告
    甲○○得請求被告賠償之金額計八十三萬八千四百九十三萬元。
四、從而，原告均縮減訴之聲明，各請求被告給付五十萬元，及均自起訴狀繕本送達
    之翌日（八十八年八月十八日）起至清償日止，按年息百分之五計算之利息，為
    有理由，應予准許。
五、假執行之宣告：
    原告陳明願供擔保以代釋明，聲請宣告假執行，經核並無不合，爰酌定相當之擔
    保金額宣告之。
六、據上論結，本件原告之訴為有理由，依民事訴訟法第三百九十條第二項、第七十
    八條，判決如主文。
中      華      民      國    八十九    年      九      月     十九     日
                                  臺灣苗栗地方法院民事庭
~B法      官  宋國鎮
右為正本係照原本作成。
如對本判決上訴，須於判決送達後廿日內向本院提出上訴狀。
~B法院書記官  歐樹根
中      華      民      國    八十九    年      九      月      十九    日


司法院資訊處製作；財團法人民間司法改革基金會備份。
